【裁判字號】    97,簡上,1026
【裁判日期】    971023
【裁判案由】    恐嚇取財
【裁判全文】
臺灣板橋地方法院刑事判決            97年度簡上字第1026號
上  訴  人
即  被  告  甲○○
上列上訴人即被告因恐嚇取財案件，不服本院97年度簡字第5460
號中華民國97年7 月23日第一審判決（聲請案號：97年度偵字第
14689 號），提起上訴，及檢察官移送併辦（臺灣桃園地方法院
檢察署97年度偵字第17495 號），本院管轄之第二審合議庭判決
如下：
    主  文
原判決撤銷。
甲○○幫助意圖為自己不法之所有，以恐嚇使人將本人之物交付
，處有期徒刑伍月，如易科罰金，以新臺幣壹仟元折算壹日。
    事  實
一、甲○○明知於犯罪集團專門收集人頭帳戶用以犯罪之社會現
    象層出不窮之際，若將自己金融機構帳戶之存摺及金融卡出
    售、出租或提供他人使用，可能因此供不法份子作為不法使
    用，並能預見可能因而幫助他人從事恐嚇取財或詐欺取財犯
    罪，竟不違背其本意，仍基於幫助他人恐嚇取財及詐欺取財
    之不確定故意，於民國97年3 月21日至同年月26日間某日，
    在不詳地點，將其向國泰世華商業銀行股份有限公司（下稱
    國泰世華銀行）新店分行申請開設之帳號000000000000號帳
    戶及其向中華郵政股份有限公司新店頂城郵局（下稱新店頂
    城郵局）申請開設之帳號00000000000000號帳戶之存摺、金
    融卡及密碼提供予真實年籍姓名不詳之成年人使用。嗣某不
    詳犯罪集團成員取得甲○○上開國泰世華銀行及新店頂城郵
    局帳戶之存摺、金融卡、密碼後，即分別為下列犯行：
  (一)該犯罪集團某真實年籍姓名不詳之成年人於97年3 月26日上
    午10時許，致電丙○○，向丙○○恐嚇稱：其女兒被綁架，
    若不付贖款將對其女兒不利云云，致丙○○心生畏懼，依指
    示於同日上午11時30分許，在臺北縣中和國小側門交付現金
    新臺幣（下同）90萬元予該犯罪集團成員，再依指示於同日
    中午12時19分許，前往臺北縣某國泰世華銀行分行，存款8
    萬元至甲○○上開國泰世華銀行帳戶內，存入款項並旋即遭
    提領一空。
  (二)該犯罪集團某真實年籍姓名不詳之女性成年人於97年3 月26
    日上午10時50分許，致電給乙○○，佯稱係中華電信客服人
    員，並向乙○○佯稱：其電信費用4 萬6000元未繳，可代其
    查資料等語，嗣該犯罪集團某真實年籍姓名不詳之成年人再
    致電乙○○，佯稱係臺北縣三重分局偵查隊隊員，並向乙○○佯稱：其涉嫌一件擄人勒贖案，其所有臺北富邦銀行帳戶
    內有贓款152 萬元，銀行即將凍結其帳戶，需將帳戶之金額
    匯至指定帳戶，並保存收據，日後法院會通知檢察官及當地
    派出所員警拿存金簿與其換取匯款收據，始能返還其所匯款
    項等語，致乙○○陷於錯誤，而於同日下午4 時11分許，前
    往彰化中央路郵局，依指示匯款48萬元至甲○○所有上開新
    店頂城郵局帳戶內，匯入款項遭提領2 萬元後，旋遭郵局承
    辦人員發覺有異而立即凍結。
二、案經臺北縣政府警察局新店分局報請臺灣板橋地方法院檢察
    署偵辦後聲請以簡易判決處刑及移送併辦。
    理 由
壹、證據能力部分
    按被告以外之人於審判外之言詞或書面陳述，除法律有規定
    者外，不得作為證據，刑事訴訟法第159 條固定有明文。惟
    被告以外之人於審判外之陳述，雖不符同法第159 條之1 至
    之4 之規定，而經當事人於審判程序同意作為證據，法院審
    酌該言詞陳述或書面陳述作成時之情況，認為適當者，亦得
    為證據。查本案證人丙○○、乙○○於警詢中之證述，為審
    判外之陳述而屬傳聞證據，且不符刑事訴訟法第159 條之3
    之規定，惟公訴人、被告甲○○就前開審判外之陳述，於本
    院審理中均表示同意引為證據，而本院審酌其陳述作成時之
    情況，核無違法取證及證明力明顯過低之瑕疵，亦認以之作
    為證據為適當，故依前開規定，上開證人於警詢中之陳述，
    自得為證據。
貳、實體部分：
一、訊據被告甲○○矢口否認有何幫助恐嚇取財、幫助詐欺取財
    之犯行，辯稱：伊沒有把國泰世華銀行及新店頂城郵局帳戶
    的存摺、金融卡交給別人使用，伊在97年3 月21日有將這二
    個帳戶的存摺、金融卡、印章都放在包包裡帶出去辦事，辦
    完事後有將存摺、金融卡、印章都放回包包裡面，後來伊在
    97年3 月31日到彰化銀行新店分行辦理開戶時，經行員告知
    伊所有國泰世華銀行帳戶遭凍結，伊回家察看才發現包包裡
    面的國泰世華銀行及新店頂城郵局帳戶的存摺、金融卡、印
    章都不見了，伊所有帳戶的密碼都是820792，是伊當兵時的
    兵籍號碼，因為伊有時會請朋友、家人幫忙匯款，所以就把
    密碼寫在存摺後面云云。
二、經查：
  (一)被告確有向國泰世華銀行申請開設帳號000000000000號帳戶
    及向中華郵政股份有限公司新店頂城郵局申請開設帳號0000
    0000000000號帳戶，並均領有存摺、金融卡一節，業經被告
    於本院審理中自承不諱，並有國泰世華銀行新店分行97年4
    月22日（97）國世銀新店字第0970000059號函附之帳號0000
    00000000號帳戶印鑑卡、交易明細資料、存款對帳單、臺灣
    郵政股份有限公司（現改名中華郵政股份有限公司）板橋郵
    局97年4 月22日板營字第0970200711號函附之帳號00000000
    000000號帳戶開戶資料、客戶歷史交易清單在卷可稽，而證
    人丙○○係因遭犯罪集團恐嚇稱其女遭綁架，需交付贖款，
    否則將對其女不利，證人乙○○則係因遭犯罪集團詐騙其帳
    戶內有贓款，需將帳戶內之款項轉入指示帳戶，而將如犯罪
    事實欄所載之款項分別存入至被告上開國泰世華銀行及新店
    頂城郵局帳戶內等情，亦經證人丙○○、乙○○於警詢中證
    述明確，並有國泰世華銀行存款存入憑條、帳號0000000000
    00號帳戶存款對帳單、郵政國內匯款執據、帳號0000000000
    0000號帳戶客戶歷史交易清單在卷可資佐證，自堪認定。
  (二)被告雖以其上開帳戶之存摺、金融卡及密碼係遺失置辯；惟
    個人金融帳戶乃個人理財之重要工具，一般人均知應妥善保
    管帳戶之存摺、金融卡，縱有需要將之攜帶外出，亦會於使
    用後將之放回適當之處所妥為保管為是，倘如被告所言，其
    攜帶上開帳戶存摺、金融卡外出之原因係為存款及繳費，衡
    情，被告於當日返家後，自應將存摺、金融卡放回適當之處
    所妥為保管為是，豈有將之放置於包包內不聞不問，甚至遺
    失均毫無所悉之理；且欲使用金融卡領取款項者，須於金融
    機構所設置之自動櫃員機上依指令操作，並輸入正確之密碼
    ，方可順利領得款項，若非經帳戶所有人同意、授權並告知
    金融卡密碼，以現今磁條或晶片金融卡至少4 位或6 位以上
    密碼（每位由0 至9 ，應至少有0000至9999或000000至9999
    99等不同之組合）之設計，單純持有金融卡之人，欲隨機輸
    入正確號碼而成功領取款項之機率，微乎其微，因之，一般
    持有金融卡之人均知應將金融卡及密碼分別存放，以免存款
    遭盜領，豈有故意將金融卡密碼記載於存摺上，並將存摺與
    金融卡放置於同一處所之理，輔以被告供稱其所有金融卡之
    密碼均為其兵籍號碼，衡情，被告幾無忘記此等密碼之可能
    ，被告更無將密碼特意寫在存摺上之必要，是被告所辯，顯
    與常情有悖；另就取得上開帳戶之第三人而言，該人既有意
    利用上開帳戶作為恐嚇取財及詐騙之工具，當無選擇一隨時
    可能遭真正存戶掛失而無法使用之帳戶之可能，輔以現今社
    會上，確實存有不少為貪圖小利而出售自己帳戶供人使用之
    人，是該第三人僅需付出少許之金錢，即可取得可完全操控
    而無遭掛失風險之帳戶，該第三人實無以此方式取得上開帳
    戶之必要，否則，若被告在該第三人尚未為犯行前，或為犯
    行後，尚未將帳戶內之款項提領出前，即將上開帳戶掛失，
    該第三人豈非無法遂其恐嚇取財及詐欺取財之目的，該第三
    人絕無將涉及恐嚇取財及詐騙成否之關鍵置於如此不確定境
    地之可能；再者，觀諸上開二帳戶之交易明細資料、存款對
    帳單及客戶歷史交易清單可知，被告最後一次使用國泰世華
    銀行帳戶之時間係在96年11月26日，是時該帳戶之存款餘額
    為0 元，被告最後一次使用新店頂城郵局帳戶之時間則為97
    年3 月21日，是時該帳戶之存款餘額為7 元，足見在被害人
    丙○○、乙○○匯款至被告所有國泰世華銀行及新店頂城郵
    局帳戶前，被告所有國泰世華銀行及新店頂城郵局帳戶內之
    存款均幾近提領一空，此實與一般提供帳戶予他人使用之人
    在交付帳戶之存摺、金融卡前，均會先將帳戶內之存款提領
    一空或僅剩下些許零頭之情形相符。綜上，被告既係為存款
    及繳費而將存摺、金融卡攜帶外出，理應於當日返家後將存
    摺、金融卡等物妥慎取出並詳加保管，豈會任意將之放置於
    包包中，甚至遺失均毫無所悉？且又恰巧於該等物品遺失而
    其全然不知情之這段期間正由他人為恐嚇取財及詐欺取財犯
    罪之不法使用？足見被告前開所辯，嚴重悖於社會生活常態
    ，當可認係其事後推諉卸責之詞，殊無可採。因之，被告所
    有上開二帳戶之存摺、金融卡、密碼並非遺失，而係被告同
    時交予他人使用無疑。
  (三)又金融存摺事關個人財產權益之保障，其專有性甚高，除非
    本人或與本人親密關係者，難認有何理由可自由流通使用該
    存摺，且一般人均有妥為保管及防止他人任意使用之認識，
    縱特殊情況偶須交付他人使用，亦必深入瞭解他人用途暨其
    合理性，始予提供；又該等專有物品如落入不明人士手中，
    而未加以闡明正常用途，極易被利用為與財產有關之犯罪工
    具，此乃吾人依一般生活認知所易於體察之常識，而有犯罪
    意圖者，非有正當理由，竟徵求他人提供帳戶，客觀上可預
    見其目的，多係欲藉該帳戶取得不法犯罪所得，且隱匿帳戶
    內資金之實際取得人之身分，以逃避追查，以被告在交付上
    開帳戶予他人時，係智識程度正常之成年人，自應具有相當
    之社會經驗、常識，其對向其收取帳戶之人不自己開立帳戶
    卻收取他人金融機構帳戶之舉，豈能無疑？況自政府開放金
    融業申請設立以來，金融機構大量增加，使一般人申請存款
    帳戶極為容易、便利，除非充作犯罪使用，否則實無向他人
    購買或蒐集金融機構帳戶之必要，亦無將存款存放於他人帳
    戶之理。因之，被告將其所有上開二帳戶提供予他人使用，
    對該蒐集帳戶之人將可能以該帳戶供作恐嚇取財及詐欺取財
    之非法用途一節，應有所預見，竟不違背其本意，仍提供其
    所有上開二帳戶予他人使用，是被告具有幫助犯罪之不確定
    故意甚明。被告所辯，均無可採。事證明確，被告犯行，已
    堪認定。
三、核被告甲○○所為，係犯刑法第30條第1 項前段、第339 條
    第1 項之幫助詐欺取財罪及同法第30條第1 項前段、第346
    條第1 項幫助恐嚇取財罪。又本件被告係一次交付上開國泰
    世華銀行帳戶及新店頂城郵局之存摺、金融卡、金融卡密碼
    ，幫助犯罪集團成員恐嚇丙○○及詐欺乙○○財物，係一行
    為觸犯數個不同罪名，為想像競合犯，應依刑法第55條規定
    從一重之幫助恐嚇取財罪處斷。又檢察官聲請簡易判決處刑
    之犯罪事實雖未敘及被告幫助詐欺被害人乙○○部分之犯罪
    事實，然該部分與前揭檢察官聲請簡易判決處刑且本院判決
    有罪部分，有想像競合犯之裁判上一罪關係，已如前述，並
    經檢察官移送併辦，本院自應併予審理。又被告以幫助之意
    思，參與構成要件以外之行為，為幫助犯，爰依刑法第30條
    第2 項規定，依正犯之刑減輕之。原審認被告上揭犯行，罪
    證明確，予以論罪科刑，固非無見，惟原審未及審酌上開檢
    察官請求併案審理有關幫助詐欺乙○○部分之犯罪事實，自
    有未洽，被告上訴否認犯罪，雖無理由，然原審判決既有上
    述可議之處，即屬不能維持，應由本院管轄之第二審合議庭
    予以撤銷改判。爰審酌被告提供金融機構帳戶予他人犯罪之
    用，造成犯罪偵查困難，並使幕後犯罪人得以逍遙法外，危
    害社會治安，犯後並一再否認犯行，未見悔意，兼衡其素行
    、犯罪之動機、目的、手段等一切情狀，量處如主文所示之
    刑，並諭知易科罰金之折算標準，以示懲儆。
據上論斷，應依刑事訴訟法第455 條之1 第1 項、第3 項、第
369 條第1 項前段、第364 條、第299 條第1 項前段，刑法第30
條第1 項前段、第2 項、第339 條第1 項、第346 條第1 項、第
55條、第41條第1 項前段，刑法施行法第1 條之1 ，判決如主文
。
本案經檢察官李巧菱到庭執行職務。
中    華    民    國    97    年    10    月    23    日
                    刑事第十三庭  審判長法  官  白光華
                                        法  官  楊志雄
                                        法  官  曾淑娟
上列正本證明與原本無異。
本判決不得上訴。
                                        書記官  謝雪紅
中    華    民    國    97    年    10    月    23    日
附錄本案論罪科刑法條全文：
中華民國刑法第339 條
意圖為自己或第三人不法之所有，以詐術使人將本人或第三人之
物交付者，處5 年以下有期徒刑、拘役或科或併科1 千元以下罰
金。
以前項方法得財產上不法之利益或使第三人得之者，亦同。
前2 項之未遂犯罰之。
中華民國刑法第346條
意圖為自己或第三人不法之所有，以恐嚇使人將本人或第三人之
物交付者，處6 月以上5 年以下有期徒刑，得併科1 千元以下罰
金。
以前項方法得財產上不法之利益，或使第三人得之者，亦同。
前二項之未遂犯罰之。


司法院資訊處製作；財團法人民間司法改革基金會備份。
